福建金門地方法院刑事判決　　　　　　　　　　　　　　　九十年度訴字第三四號
　　公　訴　人　福建金門地方法院檢察署檢察官
　　被　　　告　甲○○
右列被告因公共危險等案件，經檢察官提起公訴（九十年度偵字第二七七號），本院
判決如左：
    主  文
甲○○無罪。應令入相當處所施以監護參年。
    理  由
一、公訴意旨與附件檢察官起訴書之記載相同。
二、按心神喪失人之行為，不罰；被告不罰者，應諭知無罪之判決。刑法第十九條第
    一項、刑事訴訟法第三百零一條第一項分別定有明文。
三、訊據被告甲○○，對於公訴人起訴之犯罪事實坦承不諱，但辯稱：我身不由己，
    腦部受到電信公司電磁波的控制，才會發生本件事故，我拿扣案的水泥石塊砸毀
    電信公司公共電話，是希望中華電信公司對我賠償腦部的傷害。金門縣立醫院鑑
    定說我有妄想型精神分裂病、酒精使用障礙是一派胡言，這是財團控制我的手法
    ，我要控告中華電信、遠傳電信、中天電視台、東森電視台、前教育部長，前交
    通部長、ＴＶＢＳ、民視等負責人、國民黨劉泰英等語。經查：
    本院依職權委請金門縣立醫院鑑定被告於行為時之責任能力，金門縣立醫院精
      神鑑定報告書略謂：「‧‧‧貳、（三）精神疾病史：陳員（即被告）精神病
      之前驅症狀 (prodromal phase symptoms)，約可推算至民國八十五年左右，
      自述為『當乩童，神明上身不順』，且出現暴躁、不安、工作表現差、自語、
      自認『有神明要控制他』等現象。但當時其本人及家人均莫名所以，故尚未接
      受治瞭療，且將此現象予以『民俗化』之解釋，均歸因為前述『神明乩童』之
      過程所致。自民國八十九年底，開始認為某電視台、某媒體集團及某電信公司
      ，在監視他，竊聽他，甚至在其腦部裝晶片，讓其生活得傀儡一樣，有時因而
      情緒激動，需靠喝酒才能緩和；同時陳員認為該電台、電信公司等集團，係用
      『針孔』，『衛星電波』，『電波對讀』方式，在對他進行『科學試驗』，造
      成其『精神錯亂』而無法工作。‧‧‧到了九十年六至七月間，決定要反擊其
      心目中的迫害者，要以破壞公用電話的方式，迫使對方現身，因而遭警方協助
     送醫，在本院精神科病房住院三十五日，診斷為：妄想型精神分裂病、酒
      精依賴。‧‧‧近來其妄想內容更加深化，認為上述集團同謀對其進行『科學
      試驗』的理由，是因為他『未婚，當時在讀夜校，四十幾歲』，而且台灣地區
      只挑了他一人，認為背後是有『孫姓』、『江姓』人士主謀，甚至認為有一『
      研究小組』，包括過去對其診治之陳姓醫師，亦被其認為是『研究小組』之一
      員。鑑定當天陳員自述：目前仍不斷在蒐集有關的資料，如：出示一本筆記本
      ，上面密密麻麻寫滿他所謂『被迫害』之過程，及他所認為『可能涉及其中』
      之人名，另外又拿出一本科普書籍，名為『大腦秘密檔案』上面密密麻麻寫滿
      批註。（四）案發過程：陳員談及『破壞公用電話』之動機，表示均在於：『
      利用犯公共危險罪的機會』可以開庭，把那些所謂『要迫害他的人』逼出來出
      庭，並利用出庭的機會逼他們出面承認，並要求他們賠償並還其健康。‧‧‧
      案發後，陳員曾經逃跑，但多在家中被捕，經詢及此項時，該員表示不需跑太
      遠，因為『還是要等審判』，只有等到審判，才能幫他把那些要迫害他的人逼
      出來。其如此不具動機現實性之理由，與上述情形如出一轍。‧‧‧參、（二
      ）精神狀態檢查‧‧‧七、知覺：鑑定時否認有幻覺或幻視。八、思考：有被
      害妄想、被監視妄想、思考出現缺乏邏輯及現實扭曲現象。‧‧‧十一、病識
      感：無。十二、身體主訴：認為其腦部被電波壓縮。‧‧‧肆、鑑定結論：一
      、臨床精神醫學診斷：妄想型精神分裂病、酒精使用障礙。二、案發當時之精
      神狀：陳員在案發當時之舉動，雖在外人看來不可索解，但經深入探討其精神
      病理後，發覺此為在其精神分裂病病程當中，受系統化而固著化的被害妾想所
      支配，所產生之一種『妄想行為』，換言之，係在其現實感扭曲，而出之以『
      精神病性質之衝動』的行為。‧‧‧三、目前整體精神狀態：陳員之精神分裂
      病發病迄今，近三至四年間，妄想逐漸發展、深化、固著，已形成一套有系統
      的妄想，其中包括其所謂的『有許多集團，在某些人士的主謀下，用各種方式
      迫害他』，在精神醫學學術上稱之為『妄想式的假性社區』。因而陳員前後數
      次破壞公用電話之行為，對其而言，係為對妄想中迫害者的『反擊』舉動，故
      為其系統化妄想的延伸。四、案發當時之責任能力評估：由以上報告之內容可
      知：陳員在案發當時所為之破壞公用電話之行為，全係在其『被害妄想』驅使
      ，現實感喪失之情況下所為之行為，已達到『不能辨別其行為為非』以及『即
      便知其行為為非，亦不能依此辨別而行為』之程度。從我國司法精神醫學界之
      通說看來，即相當於其『知覺理會判斷作用』及『自由決定意思之能力』，在
      犯案當時，均已達心神喪失之程度。五、建議：陳員之精神病症，以規則接受
      精神醫學上之專業治療為宜。‧‧‧」此外，本院多次親眼目睹被告在走道椅
      子上等待開庭時，均攜帶一背包的文件，手持筆記本，振筆疾書。本院審理中
      ，被告於法庭上迭次表示前述妄想性言論。與鑑定報告觀察所得尚相一致。
    上開鑑定結果與最高法院二十六年度渝上字第二三七號判例謂：「刑法上之心
      神喪失與精神耗弱，應依行為時精神障礙程度之強弱而定，如行為時之精神，
      對於外界事務全然缺乏知覺理會及判斷作用，而無自由決定意思之能力者，為
      心神喪失，如此項能力並非完全喪失，僅較普通人之平均程度顯然減退者，則
      為精神耗弱。」之意旨相符，足認被告於行為時確實處於心神喪失狀態，依刑
      法第十九條第一項之規定，不罰。本院自應為無罪之判決。
    被告既然患有妄想性精神分裂病，其本人又缺乏病識感，被告家人對於被告是
      否需接受治療，意見亦不一致，本院認為被告在缺乏強制而又有效的治療情況
      下，恐將造成社會危害，而前開精神鑑定報告書亦建議被告應接受規則之精神
      科治療，以降低其再犯之可能性，爰依刑法第八十七條第一項之規定，令其入
      相當之處所施以監護三年，以資矯正。
據上論斷，應依刑事訴訟法第三百零一條第一項前段，刑法第十九條第一項、第八十
七條第一項，判決如主文。
本案經檢察官林圳義到庭執行職務
中    華    民    國      九十一      年      八        月      九      日
                                  福建金門地方法院刑事庭
                                      法  官  陳建勛
右正本證明與原本無異。
如不服本判決，應於判決送達後十日內，向本院提出上訴狀。
                                      書記官  李成在
中    華    民    國      九十一      年      八        月      十三    日
附錄本案論罪科刑法條全文：
刑法第八十七條第一項：
因心神喪失而不罰者，得令入相當處所，施以監護。
